【裁判字號】    94,訴,2846
【裁判日期】    950313
【裁判案由】    違反槍砲彈藥刀械管制條例
【裁判全文】
臺灣臺中地方法院刑事判決              94年度訴字第2846號
公  訴  人  臺灣臺中地方法院檢察署檢察官
被      告  戊○○
                    （另案於臺灣臺中監獄臺中分監執行中）
指定辯護人  林軍男律師
上列被告因違反槍砲彈藥刀械管制條例案件，經檢察官提起公訴
（94年度偵字第12109號），本院判決如下：
    主    文
戊○○無罪。
    理  由
一、公訴意旨略以：被告戊○○明知可發射子彈具有殺傷力之改
    造手槍及改造子彈，非經中央主管機關許可，不得持有，竟
    於民國（下同）九十四年五月二十日十二時許，在台中市○○街八十八號（按應為九十八號之誤）前花園草叢下，拾獲
    一只黑色手提包，其內裝有可發射子彈具有殺傷力之仿ＷＡ
    ＬＴＨＥＲ廠ＰＰＫ／Ｓ型半自動手槍製造之玩具手槍換裝
    土造金屬槍管而成之改造手槍三枝（含彈匣三個）及具有殺
    傷力之改造子彈二十九顆後，將上開手提包及其內之槍彈帶
    回戊○○位於台中市○○街九十八號二樓之住居處，而未經
    許可持有之，後於同日十七時五十分許，戊○○又將上開黑
    色手提包連同其內之槍彈棄置原處，因認被告戊○○涉犯槍
    砲彈藥刀械管制條例第八條第四項、第十二條第四項之未經
    許可持有改造手槍及子彈罪嫌。
二、惟按犯罪事實應依證據認定之，無證據不得認定其犯罪事實
    ，刑事訴訟法第一百五十四條第二項定有明文。又事實審法
    院對於證據之取捨，依法雖有自由判斷之權，然積極證據不
    足證明犯罪事實時，被告之抗辯或反證縱屬虛偽，仍不能以
    此資為積極證據應予採信之理由，最高法院三十年上字第四
    八二號著有判例足參。又按槍砲彈藥刀械管制條例關於未經
    許可無故持有槍彈罪之成立，除行為人客觀上有「持有」槍
    彈之行為外，尚須其有未經許可無故持有槍彈之主觀犯意始
    能成立。苟行為人主觀上欠缺此犯意，祇因偶然之事由，而
    有短暫執持該槍彈之舉動，此單純之「舉動」尚難與應受違
    法評價之持有槍彈犯罪行為等視，最高法院九十四年度台上
    字第七二八號著有判決足參。
三、訊據被告戊○○坦承曾經把玩過上開手槍等情不諱，惟堅決
    否認上開手槍及子彈為伊所持有，辯稱：上開手槍及另一把
    槍枝（共四把）係案外人丁○○所有，丁○○曾經拿手槍出
    來給伊看過，伊把玩二、三個小時，只有空槍擊發過，沒有
    試射，看完後，丁○○即將之收回其房間內，後來伊也不知
    道是誰將手槍、子彈放置於上開社區草叢中，因為丁○○要
    求伊告訴員警，上開槍彈為伊放置於社區花圃內的，伊就依
    照著丁○○所說的告訴員警等語。
四、公訴人以被告戊○○涉犯上開條例犯行，無非以(一)戊○○坦
    承曾經「持有」過該扣案槍彈(二)上揭改造手槍、子彈經鑑定
    後認有殺傷力，有扣案槍彈、內政部警政署刑事警察局鑑驗
    書可佐為憑據，惟查：(一)本案扣案之具有殺傷力之改造手槍
    及子彈係證人甲○○於九十四年五月二十日下午四時許在台
    中市○○區○○街九十八號社區內之花圃公共設施內發現，
    該花圃所在之位置為隱密的社區死角，但丁○○所居住之位
    置，正好可以監控該處，又社區之垃圾子車放置於社區大門
    之外，平日社區內之人倒垃圾不會經過該社區死角，發現槍
    彈之當天，該裝槍彈之手提包上沾有灰塵，業據證人甲○○
    到庭結證明確，並經本院受命法官勘驗上開槍彈之放置地點
    ，製有勘驗筆錄一紙在卷可憑，堪信上開扣案之槍彈不可能
    是由被告戊○○於九十四年五月二十日十二時許，因為倒垃
    圾之故，而在台中市○○區○○街九十八號社區之花圃內撿
    到的，是被告在警訊、偵查及本院九十五年一月三日審理期
    日之前均自白稱：扣案之槍彈係伊於九十四年五月二十日撿
    到後，再丟回上開花圃內云云，即與事實不符，公訴人以上
    開自白認定被告於九十四年五月二十日十二時許至同日十七
    時五十分許，非法持有上開槍彈云云，即有違誤；(二)本案係
    因丁○○遭人檢舉涉嫌違反毒品危害防制條例、槍砲彈藥刀
    械管制條例案件，而由本院核發對台中市○○區○○街九十
    八號二樓之承租人丁○○及在場有涉嫌之人實施搜索之搜索
    票，再由台中市警察局持搜索票於九十四年七月二十二日在
    上址查扣毒品海洛因及吸毒工具，並當場查獲拘捕被告戊○○及丁○○、己○○、簡士豪、辛○○等十多人，另由台中
    市警察局第五分局將上開扣得槍枝、子彈帶至台中市刑警隊
    偵訊處所，一併查明上開槍枝、子彈究為何人放置，業據台
    中市刑警隊隊員即證人庚○○、松安派出所員警即證人乙○○到庭結證明確，並經本院調閱九十四年度聲搜字第二八八
    一號卷宗查明無訛，是原遭人檢舉持有槍彈之人係上開搜索
    處所之承租人丁○○，被告戊○○係因借宿該處而一併遭查
    獲，業據上開遭查獲之證人徐佳瑋到庭證稱：「與被告見過
    面，不熟，在丁○○家中見過」、「查獲當天是因為要向丁○○拿毒品」等語屬實，堪認上開搜索處所是由丁○○出面
    承租，出入份子雖然複雜，惟管領使用上開處所之人應係丁○○，而非被告戊○○；(三)上開地點實施搜索後，所有查獲
    之人包括被告及案外人丁○○均未隔離，業據證人己○○結
    證明確，則被告戊○○辯稱：伊與丁○○於查獲後曾經串供
    ，意欲隱瞞丁○○持有上開槍彈情事（上開被告戊○○涉犯
    刑法第一百六十四條第一項之頂替罪部分應由檢察官另行偵
    查），依偵訊情形觀之，非無可能；(四)被告戊○○查獲當時
    因未到案執行有期徒刑一年二月而遭通緝，而丁○○查獲當
    時並未有遭通緝之情形，有台灣高等法院被告前案紀錄表、
    台灣高等法院全國前案簡列表各一份在卷可憑，又上開時地
    警方實施搜索後，僅扣得丁○○涉嫌施用毒品之證據，則被
    告戊○○以即將入監執行之身，同意幫友人丁○○脫罪，以
    避免丁○○因違反槍砲彈藥刀械管制條例案件而遭羈押，自
    屬可能；(五)被告戊○○於九十四年六月八日送監執行起至本
    院九十五年一月三日進行審判程序之前半段時，仍執意隱瞞
    丁○○持有扣案槍彈之情事，經公訴人勸諭被告供出實情後
    ，始供出上開串供頂替情事，顯然被告戊○○供出上開串供
    頂替情事，並未有逃避本案刑責之考量，是以被告辯稱：伊
    有看過丁○○持有槍彈，丁○○曾經在伊面前展示過，伊也
    曾摸過其中的槍枝，後來丁○○說既然伊已經摸過槍枝，就
    要伊承認槍彈係伊放置於社區花圃內等語，可以採信。
    (六)被告戊○○供稱伊看到丁○○從手提袋中拿出來的槍枝是
    四把，核與證人證人甲○○結證稱：伊發現之上開手提袋內
    有槍枝四把，業據證人甲○○到庭結證明確，惟本案僅有三
    把改造手槍經鑑定有殺傷力，有上開內政部警政署刑事警察
    局九十四年六月三十日刑鑑字第０九四００九一三二四號槍
    彈鑑定書附卷可憑，自亦難認定被告戊○○供稱伊於丁○○
    拿出槍枝展示時，伊所把玩之槍枝具有殺傷力。
五、綜上，本案扣案槍枝，係由丁○○管領使用中，被告僅在丁○○向伊展示槍枝時摸過其中一把槍枝，由於摸過把玩之槍
    枝不確定，無從認定該把玩之槍枝有無殺傷力，且扣案之槍
    彈既係丁○○拿出展示後再收回自行保管，則被告戊○○僅
    係被動的觀看、觸摸，亦難認該舉動之主觀上有「持有」槍
    彈之意思，此外復查無其他積極事證足認被告與丁○○有共
    同持有本件改造手槍及子彈之犯意聯絡、行為分擔，揆諸上
    開說明之意旨，本案罪證不足，自應為無罪之諭知。
據上論斷，應依刑事訴訟法第三百零一條第一項，判決如主文。
本案經檢察官丙○○到庭執行職務。
中    華    民    國    95    年    3     月    13    日
                  刑事第十五庭  審判長法  官  林金灶
                                      法  官  周瑞芬
                                      法  官  陳如玲
上正本證明與原本無異。
如不服本判決，應於送達後十日內向本院提出上訴狀（須附繕
本），上訴於台灣高等法院台中分院。
                                      書記官  楊賀傑
中    華    民    國    95    年    3     月    13    日


司法院資訊處製作；財團法人民間司法改革基金會備份。
